最高法院刑事判決　　　　　　　　　 111年度台上字第2093號
上　訴　人　AE000-A108356B（姓名、年籍及住所均詳卷）
上列上訴人因家暴妨害性自主案件，不服臺灣高等法院臺中分院
中華民國111 年1 月11日第二審判決（110 年度侵上訴字第97號
，起訴案號：臺灣臺中地方檢察署109 年度偵字第3844、11094
號），提起上訴，本院判決如下：
    主  文
上訴駁回。
    理  由 
一、按刑事訴訟法第377 條規定，上訴於第三審法院，非以判決
    違背法令為理由，不得為之。是提起第三審上訴，應以原判
    決違背法令為理由，係屬法定要件。如果上訴理由書狀並未
    依據卷內訴訟資料，具體指摘原判決不適用何種法則或如何
    適用不當，或所指摘原判決違法情事，顯與法律規定得為第
    三審上訴理由之違法情形，不相適合時，均應認其上訴為違
    背法律上之程式，予以駁回。
二、本件原判決認定上訴人AE000-A108356B（姓名、年籍詳卷）
    有如其事實欄（下稱事實欄）所載對於被害人AE000-A10835
    6 （民國103 年8 月生，事發時係未滿12歲之兒童，姓名、
    年籍詳卷，下稱乙女）犯乘機性交未遂之犯行，因而撤銷第
    一審之科刑判決，就起訴之犯罪事實，變更檢察官所引應適
    用之法條（刑法第222 條第1 項第2 款、第2 項之加重強制
    性交未遂罪），改判仍論處上訴人犯成年人故意對兒童犯乘
    機性交未遂罪刑。已詳為敘明其所憑之證據及認定之理由，
    且其所為論斷說明，俱有卷內證據資料可資覆按，從形式上
    觀察，尚無足以影響其判決結果之違法情形存在。
三、上訴意旨略以：
（一）證人即乙女之母AE000-A108356A（姓名、年籍詳卷，下稱
      丙女）之指訴，與乙女及丙女之友人AE000-A108356C（姓
      名、年籍詳卷，下稱C 女）之證述不符，無法證明上訴人
      有乘機性交犯行。又乙女之證述，有受到丙女、社工人員
      等影響之高度可能。原判決僅憑丙女之單一指訴，遽為不
      利於上訴人之認定，違反證據法則。
（二）上訴人所犯乘機性交未遂罪，經適用刑法第59條規定酌減
      其刑後，得量處之最輕宣告刑為有期徒刑9 月。原判決未
      審酌上訴人係在酒醉情況下偶然犯案，且乙女所受傷害甚
      輕，已與丙女達成和解，回歸正常家庭等情，猶量處有期
      徒刑1 年2 月，顯然過重，有違比例原則及罪刑相當原則
      云云。
四、惟查：
（一）證據的取捨、證據證明力的判斷及事實的認定，都屬事實
      審法院的自由裁量、判斷職權；如其此項裁量、判斷，倘
      不違反客觀存在的經驗法則或論理法則，即無違法可指。
      供述證據，每因陳述人之觀察能力、覺受認知、表達能力
      、記憶、年齡，及相對詢問者之提問方式、重點等各種主
      、客觀因素，而不免先後齟齬或矛盾，審理事實之法院自
      當依憑調查所得之各項直接、間接、供述和非供述證據，
      予以綜合判斷、定其取捨。又各種供述證據，均屬各自獨
      立的證據方法，各該證據方法並非絕對不能互為補強證據
      ，此乃屬證據證明力範疇。至於補強證據，不問其為直接
      證據、間接證據，或係間接事實之本身即情況證據，本於
      合理的推論而為判斷，要非法所不許。且並非以證明犯罪
      構成要件的全部事實為必要，倘得以佐證證人之證述非屬
      虛構，而能予保障其陳述之憑信性者，即足當之。至於證
      人的證述內容，縱然前後不符或有部分矛盾，事實審法院
      自可本於經驗法則、論理法則及調查所得的其他各項證據
      ，為合理的判斷、取捨，非謂一有不符或矛盾，即認其全
      部均為不可採信。
      原判決主要係綜合丙女、乙女以及C 女之證言，佐以現場
      照片、手機現場照片勘驗紀錄（丙女所提出之現場照片，
      係於民國108 年10月22日凌晨1 時58分至2 時1 分、同日
      上午7 時59分拍攝）、內政部警政署刑事警察局109 年3
      月6 日鑑定書暨上訴人短褲影像、同年5 月21日鑑定書等
      證據資料，相互勾稽，憑為認定上訴人有前揭犯罪事實，
      並說明：依丙女、乙女之證詞，可見乙女在房間睡覺時，
      上訴人至其房間，嗣後丙女將乙女抱起，乙女當時感覺下
      體疼痛等情。又C 女所證丙女因聽到房間有異聲，始進入
      乙女房間，嗣抱出乙女，乙女未穿著褲子等節，與丙女之
      證述一致；且C 女證述丙女向其陳述看見上訴人侵犯乙女
      之經過時，神情緊張，嗣後因害怕而帶同乙女前往桃園等
      情，合於丙女因目睹上訴人欲對乙女為性交行為，而有之
      情緒反應。再參以丙女於案發時拍攝之現場照片，可見上
      訴人係睡在乙女房內，且腳邊有褲子類衣物，與丙女所證
      上訴人有脫去其本身與乙女之外褲及內褲之情節相符。況
      且上訴人所有之淺綠有花色褲子，經送鑑定結果，發現有
      精子細胞，並與上訴人DNA 相符，益徵丙女證述上訴人事
      發時有對乙女為嘗試性交之舉措之指訴，應屬可採。則以
      上揭事證相互勾稽，足認上訴人有進入乙女房間，於乙女
      睡覺之情形下，脫掉自己及乙女之褲子及內褲，並試圖以
      陰莖插入乙女之陰道及肛門處等行為等旨。
      原判決對上開證人之陳述，本於經驗及論理法則定其取捨
      ，其採信證人部分證言，當然排除其他不相容部分之證詞
      ，亦非僅憑丙女之單一證言，即對上訴人為不利之認定。
      此部分上訴意旨指摘：原判決採證認事違反證據法則云云
      ，係就事實審採證、認事職權之適法行使，徒憑己意，任
      意指為違法，自非適法之第三審上訴理由。
（二）刑法第66條前段規定：「有期徒刑、拘役、罰金減輕者，
      減輕其刑至二分之一。」所稱減輕其刑至二分之一，係規
      範其減輕之最大幅度，並非必須減至二分之一。又有期徒
      刑之減輕，應就其最高度及最低度刑同減輕之，於減輕之
      最高度與最低度範圍內，審酌一切情狀為科刑輕重之標準
      ，並非一經減輕，即須處以減輕後之最低度刑。再者，關
      於刑之量定，事實審法院本有依個案具體情節裁量之權限
      ，倘科刑時係以行為人之責任為基礎，並審酌刑法第57條
      各款所列情狀，而其所量之刑，既未逾越法律所規定之範
      圍（即裁量權行使之外部性界限），亦無違反比例、公平
      及罪刑相當原則者（即裁量權行使之內部性界限），即不
      得任意指為違法，資為第三審上訴之適法理由。
      原判決說明：上訴人為本件犯行時，係成年人，應依兒童
      及少年福利與權益保障法第112 條第1 項前段規定，加重
      其刑，又依刑法第25條第2 項、第59條規定，遞減其刑，
      依法先加後減。並審酌上訴人所為，對乙女所致之損害雖
      非極鉅，但仍有一定程度影響其之身心發展，應予非難；
      衡酌上訴人犯後否認犯行，但已與丙女達成和解，並參酌
      丙女、乙女等人陳述之量刑意見，以及刑法第57條所定之
      一切情狀，量處有期徒刑1 年2 月，既未逾越法定刑（有
      期徒刑3 年以上、10年以下）依上開規定加重減輕後之處
      斷刑範圍，亦無明顯濫用裁量權，而有違反公平、比例及
      罪刑相當原則之情形，尚難任意指為違法。
      此部分上訴意旨指稱：原判決量刑過重，違反比例原則及
      罪刑相當原則云云，或屬誤解法律規定，或係就原判決已
      為審酌之事項，任意指摘，並非適法之第三審上訴理由。
五、綜上，上訴意旨係置原判決所為明白論斷於不顧，就原判決
    已詳細說明事項，徒憑己意而為相異評價，重為事實之爭執
    ，或對於事實審法院採證、認事及量刑職權之適法行使，任
    意指摘，與法律規定得為第三審上訴理由之違法情形，不相
    適合。依照首揭說明，應認本件上訴，為不合法律上之程式
    ，予以駁回。
據上論結，應依刑事訴訟法第395 條前段，判決如主文。
中    華    民    國   111    年    4     月    28    日
                  刑事第六庭審判長法  官  李  錦  樑  
                                  法  官  蔡  彩  貞  
                                  法  官  林  孟  宜  
                                  法  官  錢  建  榮  
                                  法  官  吳  淑  惠  
本件正本證明與原本無異
                                  書記官
中    華    民    國   111    年    5     月    5     日